【裁判字號】    90,上訴,910
【裁判日期】    900620
【裁判案由】    違反槍砲彈藥刀械管制條例
【裁判全文】
臺灣高等法院臺中分院刑事判決                      九十年度上訴字第九一號
    上  訴人即
    被      告  甲○○
右上訴人因違反槍砲彈藥刀械管制條例案件，不服臺灣彰化地方法院九十年度訴字第
一四○號中華民國九十年三月三十日第一審判決（起訴案號：臺灣彰化地方法院檢察
署八十九年度偵字第八五九一號），提起上訴，本院判決如左：
      主  文
上訴駁回。
      事  實
一、甲○○對綽號「正哥」之不詳姓名成年男子有新台幣（下同）九萬元之債務。綽
    號「正哥」之不詳姓名成年男子為資抵債，乃於民國（下同）八十九年十月二十
    九日晚上九時許，在彰化縣鹿港鎮之勞動公園內，將其所有業將「仿ＷＡＬＴＨ
    ＥＲ廠半自動手槍製造之金屬玩具手槍」換裝土造金屬槍管所改造而成、機械性
    能良好、可擊發子彈具有殺傷力之改造手槍一枝（槍支管制編號0000000
    000號，含彈匣二個），及均具直徑八ＭＭ金屬彈頭、可以擊發、具有殺傷力
    之土造子彈七顆（直徑約八ＭＭ）同時交付甲○○，甲○○即自此時起，未經許
    可而同時非法持有上開改造手槍與土造子彈，並均將之持往彰化縣鹿港鎮○○路
    勞工教育學苑旁邊之草叢內藏放。嗣至八十九年十一月十二日中午十二時許，彰
    化縣警察局鹿港分局警員持搜索票，前往甲○○在同鎮○○路四四巷二號之住所
    搜查毒品時，甲○○在有偵查犯罪權限之機關或公務員發覺其有非法持有上開改
    造槍枝與土造子彈之犯行之前，即主動向警方申告其上開非法持有改造槍枝與土
    造子彈之犯罪事實，並引導警員至前開藏放處所，取出上開改造之手槍一枝（含
    彈匣二個）及土造子彈七顆（嗣於鑑定時，已試射二顆），並進而接受裁判。
二、案經彰化縣警察局鹿港分局報請臺灣彰化地方法院檢察署檢察官偵查起訴。
      理  由
一、訊據上訴人即被告甲○○（以下簡稱為被告）於本院審、訊時，雖坦承伊確曾於
    前開時間，引導彰化縣警察局鹿港分局警員到前開處所取出扣案之改造手槍一枝
    （含彈匣二個）及土造子彈七顆，亦坦承綽號「正哥」之不詳姓名成年男子有因
    積欠伊九萬元之債務，而於八十九年十月二十九日晚上九時許，有在彰化縣鹿港
    鎮之勞動公園內欲將上開改造手槍一枝（含彈匣二個）及土造子彈七顆交伊抵債
    之事，惟被告矢口否認伊有非法持有上開改造手槍及土造子彈之犯罪情事，並辯
    稱：「正哥」雖欲將上開改造手槍及土造子彈交伊抵債，但被伊所拒絕，「正哥
    」乃逕自在前開地點藏匿槍枝與子彈，並將地點告知伊，伊使才知悉此情，惟伊
    始終並未同意「正哥」之請求，亦從未碰過或持有上開改造手槍及土造子彈，應
    不為罪等情。
二、然查：本案被告前開犯行，業據被告於警訊時供認甚明。依其供述，被告已坦承
    伊在前開時、地收受綽號「正哥」之不詳姓名成年男子為抵債而交付之改造手槍
    一枝（含彈匣二個）及土造子彈七顆之後，因不敢拿回家裡，就在當晚自己一人
    將之攜至前開地點藏放。經本院傳訊同往起出上開槍、彈及製作被告警訊筆錄之
    警員丙○○，上開證人除證稱被告於警訊時，確有坦承收受槍枝與子彈而將之攜
    往藏放等情之外，並證明被告係直接引導其等前往藏放槍枝與子彈之地點，並直
    接將之找出。依據警員丙○○之上開證詞，堪證被告對於藏放槍枝與子彈之地點
    ，應屬知之甚明。如依其所辯，係綽號「正哥」之不詳姓名成年男子藏放上開槍
    枝與子彈，並將藏放地點對伊告知，被告如何能引導警員直接前往上開地點起出
  上開槍枝與子彈？另如被告已拒絕以此抵債之請求，綽號「正哥」之不詳姓名成
    年男子豈會將上開槍枝與子彈藏放在前開地點之草叢，再強向被告要求以此抵債
    ？被告所辯，尚與情理有違，應不足採信。參酌上情，本院認被告確有於前開時
    、地收受綽號「正哥」之不詳姓名成年男子為抵債而交付之改造手槍一枝（含彈
    匣二個）及土造子彈七顆之後，即未經許可而同時非法持有上開改造手槍與土造
    子彈，並均將之持往彰化縣鹿港鎮○○路勞工教育學苑旁邊之草叢內藏放之行為
    ，應堪認定。復有改造手槍一枝及土造子彈七顆（其中二顆業經鑑定試射）扣案
    可證。而扣案之上開槍枝與子彈經送請內政部警政署刑事警察局鑑定結果，上開
    改造手槍一枝，認係仿ＷＡＬＴＨＥＲ廠半自動手槍製造之金屬玩具手槍換裝土
    造金屬槍管改造而成，機械性能良好，可擊發適用子彈，認具殺傷力，另改造子
    彈七顆，均具直徑八ＭＭ金屬彈頭，均具殺傷力，採樣二顆試射，亦確可以擊發
    ，具有殺傷力，上情亦有該局八十九年十一月二十七日刑鑑字第一八六四四０號
    鑑驗通知書在卷足佐。是本案被告之犯罪事證明確，其犯行堪以認定。
三、核被告所為，係犯槍砲彈藥刀械管制條例第十一條第四項之未經許可持有可發射
    子彈具有殺傷力之改造手槍罪，及同法第十二條第四項之未經許可持有子彈罪。
    被告以一行為而同時非法持有上開改造手槍與子彈，係一行為觸犯二罪名之想像
    競合犯，應依刑法第五十五條之規定，從一重論以未經許可持有可發射子彈具有
    殺傷力之改造手槍罪。又本案警方於八十九年十一月十二日中午十二時許，持搜
    索票前往被告之住所搜索，係在查緝毒品，被告係在有偵查犯罪權限之機關或公
    務員發覺其有非法持有上開改造槍枝與土造子彈之犯行之前，即主動向警方申告
    其上開非法持有改造槍枝與土造子彈之犯罪事實，並引導警員至前開藏放處所，
    而取出上開改造之手槍一枝（含彈匣二個）及土造子彈七顆，上情除經警員丙○
    ○證實外，並有台灣彰化地方法院檢察署檢察官搜索票一紙附卷及被告警訊筆錄
    附卷可稽。被告既進而接受裁判，與自首之規定相符，且報繳其非法持有之全部
    槍枝與子彈，依據槍砲彈藥刀械管制條例第十八條第一項前段與刑法第六十六條
    但書規定，應減輕或免除其刑，如減輕其刑，並得減至三分之二。扣案之前開改
    造手槍一支，及土造子彈五顆均係屬違禁物，均應依照刑法第三十八條第一項第
    一款之規定宣告沒收。至於鑑定時已經試射之子彈二顆既經試射，已非違禁物，
    爰不為沒收之諭知。又本案被告雖因觸犯槍砲彈藥刀械管制條例第十一條第四項
    之非法持有可發射子彈具有殺傷力之改造手槍罪，而被判處有期徒刑，依照同條
    例第十九條第一項之規定，應於刑之執行完畢或赦免後，另入勞動處所強制工作
    ，其期間為三年。惟人民身體之自由應予保障，憲法第八條定有明文，故限制人
    身自由之法律，其內容須符合憲法第二十三條所定要件。保安處分係對受處分人
    將來之危險性所為拘束其身體、自由等之處置，以達教化與治療之目的，為刑罰
    之補充制度。本諸法治國家保障人權之原理及刑法之保護作用，其法律規定之內
    容，應受比例原則之規範，使保安處分之宣告，與行為人行為之嚴重性、行為人
    所表現之危險性、及對行為人未來行為之期待性相當。槍砲彈藥刀械管制條例第
    十九條之上開規定，不問對行為人有無預防矯治其社會危險性之必要，一律宣告
    強制工作三年，限制其中不具社會危險性之受處分人之身體、自由部分，其所採
    取之措施與所欲達成預防矯治之目的及所需程度，不符憲法第二十三條所定之比
    例原則，應自大法官會議釋字第四七一號解釋公佈之日起不予適用，以上業經司
    法院大法官會議於八十七年十二月十八日作成釋字第四七一號解釋甚明。本案被
    告雖持有上開可發射子彈具有殺傷力之改造手槍一枝，但上開槍枝之殺傷力究與
    制式槍枝不同，被告亦未持以犯罪，以前亦無此前科紀錄，審酌被告在本案所為
    上開犯行之嚴重性、及其行為所表現之危險性、及對其未來行為之期待性，本院
    認對被告以刑事處罰為已足，尚不需依照槍砲彈藥刀械管制條例第十九條第一項
    之規定，為刑之執行完畢或赦免後，令入勞動場所強制工作三年之諭知。另查被
    告前未曾受有期徒刑以上刑之宣告，此有臺灣彰化地方法院檢察署刑案資料查註
    紀錄表及本院被告全國前案紀錄表在卷可稽，被告既能主動供述所犯，應堪認定
    具具有悔意，經此偵、審程序及刑罰之宣告，應能促其心生警惕，信無再犯之虞
    ，其所受宣告之刑，以暫不執行為適當，爰併予宣告緩刑四年，以勵自新。
四、原審判決因而審酌被告之品行、犯罪手段、所生危害、及其犯罪後之態度等一切
    犯罪情狀，並依據刑事訴訟法第二百九十九條第一項前段，槍砲彈藥刀械管制條
    例第十一條第四項、第十二條第四項、第十八條第一項前段，刑法第十一條前段
    、第五十五條、第四十二條第二項、第六十六條、第七十四條第一款、第三十八
    條第一項第一款，罰金罰鍰提高標準條例第二條等規定，量處被告有期徒刑五月
    ，併科罰金新台幣一萬元，並諭知罰金易服勞役之折算標準，且對被告宣告緩刑
    四年，且將扣案之改造手槍一支，及土造子彈五顆均依法宣告沒收，其認事用法
    均無不合，量刑亦屬妥適。被告仍以前情否認犯罪，提起上訴指摘原審判決不當
    ，並請求本院將原審判決撤銷，改判其無罪，其上訴為無理由，應予駁回。
五、據上論斷，應依刑事訴訟法第三百六十八條，判決如主文。
本案經檢察官乙○○到庭執行職務。
中      華      民      國      九十       年     六     月    二十     日
                                臺灣高等法院臺中分院刑事第三庭
                                      審判長法  官  方  艤  駐
                                            法  官  胡  忠  文
                                            法  官  廖  柏  基
右正本證明與原本無異。
如不服本判決應於收受送達後十日內向本院提出上訴書狀，其未述上訴之理由者並
得於提起上訴後十日內向本院補提理由書（均須按他造當事人之人數附繕本）。
                                            書記官  柯  孟  伶
中      華      民      國      九十       年     六     月   二十一    日
附錄條文
槍砲彈藥刀械管制條例第十一條
未經許可，持有、寄藏或意圖販賣而陳列第一項所列槍砲者，處一年以上七年以下有
期徒刑，併科新臺幣七百萬元以下罰金。
槍砲彈藥刀械管制條例第十二條
未經許可，持有、寄藏或意圖販賣而陳列子彈者，處五年以下有期徒刑，併科新幣三
百萬元以下罰金。
                                                                        Ｒ


司法院資訊處製作；財團法人民間司法改革基金會備份。
